【裁判字號】    99,審訴,1710
【裁判日期】    990621
【裁判案由】    毒品危害防制條例
【裁判全文】
臺灣高雄地方法院刑事判決            99年度審訴字第1710號
公  訴  人  臺灣高雄地方法院檢察署檢察官
被      告  甲○○
上列被告因毒品危害防制條例案件，經檢察官提起公訴（99年度
毒偵字第2540號），本院依簡式審判程序判決如下：
    主  文
甲○○施用第一級毒品，累犯，處有期徒刑玖月，扣案如附表編
號1 、3 之、5 所示之物，均沒收銷燬之。又施用第二級毒品
，累犯，處有期徒刑肆月，扣案如附表編號2 、3 之、4 所示
之物，均沒收銷燬之。應執行有期徒刑壹年。扣案如附表編號1
至5 所示之物，均沒收銷燬之。
    事  實
一、甲○○前因施用毒品案件，經本院以民國93年度毒聲字第27
    82號裁定送觀察、勒戒後，認無繼續施用毒品傾向，於94年
    5 月12日執行完畢釋放。又因持有毒品案件，經本院以94年
    度訴字第2667號判決判處有期徒刑4 月確定。再因施用第一
    、二級毒品案件，分別經臺灣高等法院高雄分院以95年度上
    訴字第940 號、本院以96年度訴字第5039號等判決，各判處
    應執行有期徒刑10月、8 月確定。上開3 案接續執行，於97
    年12月16日縮短刑期假釋出監，至98年6 月25日保護管束期
    滿止，因未撤銷假釋，所處有期徒刑視為執行完畢。詎仍未
    戒絕，於前開觀察、勒戒執行完畢釋放後之5 年內，復基於
    施用第一級毒品海洛因、第二級毒品甲基安非他命之犯意，
    於99年2 月26日中午12時35分採尿時起回溯72小時、96小時
    內（均不含公權力拘束期間），先後在高雄市前鎮區○○○
    街3 巷15之3 號住處內，以將海洛因置於香菸內，再以火點
    燃施用之方式，施用第一級毒品海洛因1 次；以將甲基安非
    他命置入玻璃球內，再以火燒烤之方式，施用第二級毒品甲
    基安非他命1 次。嗣於同月26日上午6 時50分許，經警持搜
    索票前往上開住處搜索，當場扣得如附表所示之物（涉嫌販
    賣第一級毒品罪嫌部份另行起訴），且經採尿送驗，結果呈
    嗎啡與甲基安非他命陽性反應。
二、案經台南縣警察局善化分局報告臺灣高雄地方法院檢察署檢
    察官偵查起訴。
    理  由
一、本件被告甲○○所犯均係死刑、無期徒刑、最輕本刑為3 年
    以上有期徒刑以外之罪，其於準備程序中，就被訴事實均為
    有罪之陳述，經本院告知簡式審判程序之旨，並聽取檢察官
    及被告之意見後，合議庭裁定由受命法官獨任進行簡式審判
    程序，合先敘明。
二、上開犯罪事實，均據被告於本院審理時坦白承認。而被告尿
    液經送長榮大學鑑驗後，結果呈嗎啡及甲基安非他命陽性反
    應（係以GC／MS方式檢驗），有該大學99年3 月15日確認報
    告可參。爰審酌(一)氣相層析質譜儀（GC／MS）乃目前就藥物
    篩檢結果必須進一步確認時最常採用之確認方法，因此在良
    好的操作條件之下，以氣相層析質譜儀作藥物及其代謝物之
    定性及定量分析，幾乎不會有偽陽性反應產生，業經行政院
    國軍退除役官輔導委員會台北榮民總醫院於83年4 月7 日以
    （83）北總內字第03059 號函示明確。(二)又海洛因係嗎啡經
    化學合成之半人工合成品，毒性倍於嗎啡，其經吸食或施打
    入人體，經新陳代謝作用又分解成嗎啡，故海洛因在進入人
    體後，均以嗎啡型態排於尿液中，故於吸食或施打海洛因者
    尿液中，可檢出嗎啡陽性反應，業經憲兵司令部80年5月7日
    以（80）鑑驗字第1746號函示明確。(三)甲基安非他命經口服
    投與後約百分之70於24小時內自尿中排出，約百分之90於96
    小時內自尿中排出，且甲基安非他命成分之檢出與其投與方
    式、投與量、個人體質、採尿時間與檢測儀器之精密度等諸
    多方式有關，因此僅憑尿液中呈甲基安非他命陽性反應，並
    無法確實推算吸食時間距採集時間之長短，惟依上述資料推
    斷，最長不會超過4 日即96小時，亦經行政院衛生署藥物食
    品檢驗局81年2 月8 日81藥檢一字第001156號函示明確。從
    而，被告尿液經以氣相層析質譜儀鑑驗後，結果均呈嗎啡及
    甲基安非他命陽性反應，已如前述，是依前開函示意旨，被
    告自白核與事實相符，其施用第一級毒品海洛因、第二級毒
    品甲基安非他命各1 次之犯行，均堪認定。
三、論罪科刑部分：
  (一)按犯毒品危害防制條例第10條之罪，經觀察、勒戒後，認無
    繼續施用毒品之傾向，應即釋放，並為不起訴處分；認有繼
    續施用毒品之傾向者，應由檢察官聲請法院裁定令入戒治處
    所施以強制戒治，至無繼續戒治之必要，強制戒治期滿，應
    即釋放，由檢察官為不起訴處分。經觀察勒戒、強制戒治執
    行完畢釋放後，5 年內再犯第10條之罪，依93年1 月9 日修
    正施行之毒品危害防制條例第23條第2 項規定意旨，應由檢
    察官偵查起訴。又依修正後之規定，僅限於「初犯」及「5
    年後再犯」二種情形，始應先經觀察、勒戒或強制戒治程序
    。倘被告於5 年內已再犯，經依法追訴處罰，縱其第3 次（
    或第3 次以上）再度施用毒品之時間，在初犯經觀察、勒戒
    或強制戒治執行完畢釋放5 年以後，已不合於「5 年後再犯
    」之規定，且因已於「5 年內再犯」，顯見其再犯率甚高，
    原實施觀察、勒戒或強制戒治，已無法收其實效，即應依該
    條例第10條處罰（最高法院97年度第5 次刑事庭會議決議參
    照）。
  (二)查被告前因施用毒品案件，經本院以93年度毒聲字第2782號
    裁定送觀察、勒戒後，認無繼續施用毒品傾向，於94年5 月
    12日執行完畢釋放等情，有臺灣高雄地方法院檢察署刑案資
    料查註紀錄表、臺灣高等法院被告前案紀錄表及臺灣高雄地
    方法院被告院內索引卡紀錄表可證。因被告於觀察勒戒執行
    完畢釋放後，5 年內再犯本件毒品危害防制條例第10條之罪
    ，是依前開說明，應依法論科。
  (三)另海洛因、甲基安非他命為毒品危害防制條例所稱之第一、
    二級毒品，此觀諸該條例第2 條第2 項第1 款、第2 款甚明
    ，被告施用上開毒品，核其所為，係違反毒品危害防制條例
    第10條第1 項、第2 項之施用第一、二級毒品罪。被告施用
    第一、二級毒品前持有第一、二級毒品之行為，本應各論以
    持有之罪，惟各該次持有毒品之低度行為均為其後施用毒品
    之高度行為所吸收，均不另論罪。被告前因持有毒品案件，
    經本院以94年度訴字第2667號判決判處有期徒刑4 月確定。
    又因施用第一、二級毒品案件，分別經臺灣高等法院高雄分
    院以95年度上訴字第940 號、本院以96年度訴字第5039號等
    判決，各判處應執行有期徒刑10月、8 月確定。上開3 案接
    續執行，於97年12月16日縮短刑期假釋出監，至98年6 月25
    日保護管束期滿止，因未撤銷假釋，所處有期徒刑視為執行
    完畢之事實，有臺灣高等法院被告前案紀錄表可參，其受有
    期徒刑執行完畢後，5 年內故意再犯本件有期徒刑以上之2
    罪，均為累犯，應依刑法第47條第1 項之規定，均加重其刑
    。被告上開2 犯行，犯意各別，應予分論併罰。爰審酌被告
    經觀察、勒戒後，均未戒絕毒品，另再施用毒品，顯見其自
    制力不足，無法擺脫毒品，故應藉由刑罰之執行，以收教化
    之功能，並參以被告犯後坦承施用毒品犯行，所犯係自傷行
    為，尚未害及他人，及被告施用第一、二級毒品各1 次等一
    切情狀，分別量處如主文所示之刑，並定其應執行之刑，以
    資懲儆。
  (四)扣案如附表編號1 、3 之、5 所示之物，經送驗後，確含
    有或殘有海洛因之成分；另如附表編號2 、3 之、4 、5
    所示之物，經送驗後，確實含有或殘有甲基安非他命之成分
    之事實，有法務部調查局99年4 月2 日調科壹字第09923007
    600 號濫用藥物實驗室鑑定書、高雄醫學大學附設中和紀念
    醫院99年4 月20日、99年6 月1 日檢驗報告可參。其中如附
    表編號1 、2 所示之物，係查獲之毒品，且該包裝袋亦均與
    毒品難以析離，應分別將之視為第一、二級毒品，不問屬於
    犯人與否，爰均依毒品危害防制條例第18條第1 項前段規定
    ，沒收銷燬之。其中附表編號3 、4 、5 所示之物部分，亦
    與毒品難以析離，應視同毒品，爰均依毒品危害條例第18條
    第1 項前段之規定，宣告沒收銷燬之（附表編號5 所示之物
    ，因含有海洛因及甲基安非他命成分，故均視為海洛因，並
    於施用第一級毒品項下，宣告沒收銷燬之）。至送驗耗損部
    分，因已滅失，爰不宣告沒收銷燬之。至扣案如附表編號6
    、7 、8 所示之物部分，因核與本案無關，爰均不宣告沒收
    或沒收銷燬之，併此敘明。
據上論斷，應依刑事訴訟法第273 條之1 第1 項、第299 條第1
項前段，毒品危害防制條例第10條第1 項、第2 項、第18條第1
項前段，刑法第11條、第47條第1 項、第51條第5 款，判決如主
文。
本案經檢察官陳妍萩到庭執行職務
中    華    民    國    99    年    6     月    21    日
                  刑事第十庭    法  官  方百正
以上正本證明與原本無異。
如不服本判決應於收受判決後10日內向本院提出上訴書狀。
中    華    民    國    99    年    6     月    21    日
                                書記官  陳莉庭
附錄法條：
毒品危害防制條例第10條
施用第一級毒品者，處 6 月以上 5 年以下有期徒刑。
施用第二級毒品者，處 3 年以下有期徒刑。
┌─────────────────────────────────┐
│附表：                                                            │
├─┬───────┬────┬──────────────────┤
│編│扣押物品名稱  │  數量  │說明                                │
│號│              │        │                                    │
├─┼───────┼────┼──────────────────┤
│1 │海洛因        │  包  │均含包裝袋，驗後合計淨重陸點壹參公克│
│  │              │        │。                                  │
├─┼───────┼────┼──────────────────┤
│2 │甲基安非他命  │  陸包  │均含包裝袋，驗後合計淨重陸點柒捌柒公│
│  │              │        │克。                                │
├─┼───────┼────┼──────────────────┤
│3 │分裝勺        │  陸支  │其中貳支，檢驗結果呈海洛因陽性反應│
│  │              │        │  。                                │
│  │              │        │其中肆支，檢驗結果呈甲基安非他命陽│
│  │              │        │  性反應。                          │
├─┼───────┼────┼──────────────────┤
│4 │玻璃球吸食器  │  壹支  │檢驗結果呈甲基安非他命陽性反應。    │
├─┼───────┼────┼──────────────────┤
│5 │吸食器        │  壹組  │檢驗結果呈海洛因及甲基安非他命陽性反│
│  │              │        │應。                                │
├─┼───────┼────┼──────────────────┤
│6 │磅秤          │  壹個  │與本案犯行無關。                    │
├─┼───────┼────┼──────────────────┤
│7 │空夾鏈袋      │肆拾個│與本案犯行無關。                    │
├─┼───────┼────┼──────────────────┤
│8 │行動電話      │  壹支  │與本案犯行無關。                    │
└─┴───────┴────┴──────────────────┘

司法院資訊處製作；財團法人民間司法改革基金會備份。
